【裁判字號】    98,交聲,1592
【裁判日期】    980625
【裁判案由】    交管條例聲異
【裁判全文】
臺灣板橋地方法院交通事件裁定        98年度交聲字第1592號
原處分機關  交通部公路總局臺北區監理所板橋監理站
異  議  人
即受處分人  甲○○
上列受處分人因違反道路交通管理處罰條例案件，對於交通部公
路總局臺北區監理所板橋監理站中華民國96年9 月12日所為之板
監裁字裁41－C00000000 號處分（原舉發通知單號：北縣警交字
第C00000000 號），聲明異議，本院裁定如下：
    主  文
異議駁回。
    理  由
一、原處分以：異議人即受處分人甲○○於民國（下同）96年8
    月30日21時6 分許，駕駛案外人李秋慧所有之車號：OXT－
    636 號普通重機車，行經臺北縣板橋市○○路○ 段28巷4 弄
    口，為在場執勤之臺北縣政府警察局板橋分局大觀派出所警
    員攔查，因而查悉受處分人有酒後駕車（經測定值0.94mg/l
    ）事實，乃依行為時之道路交通管理處罰條例第35條第1 項
    第1 款規定，同日填製臺北縣政府警察局北縣警交字第C000
    00000 號舉發違反道路交通管理事件通知單（下稱舉發單）
    當場舉發如上違規。案經移送原處分機關即交通部公路總局
    臺北區監理所板橋監理站，原處分機關認定受處分人確有前
    開交通違規，於96年9 月12日作成板監裁字裁41－C0000000
    0 號裁決書，裁處罰鍰新臺幣（下同）4 萬5 千元，並吊扣
    駕駛執照12個月，施以道安講習。
二、本件異議人不服意旨，詳如附件聲明異議狀所載。
三、經查：
(一)、按法院受理有關交通事件，原則上應準用刑事訴訟法有關規
    定，為道路交通管理處罰條例第89條及道路交通案件處理辦
    法第4 條所明定；又關於聲明異議案件之管轄事項，上開辦
    法並無特別規定，自應準用刑事訴訟法第5 條第1 項規定，
    由受處分人之違規行為地或其住所、居所或所在地之法院管
    轄。查本件受處分人之違規行為地為「臺北縣板橋市○○路
    ○ 段28巷4 弄口」，為本院之管轄區域，是本院就此聲明異
    議事件具有管轄權，合先敘明。
(二)、又按受處分人不服第8 條主管機關所為之處罰，得於接到裁
    決書之翌日起20日內，並得依法扣除在途期間，向管轄地方
    法院聲明異議，道路交通管理處罰條例第87條第1 項及道路
    交通案件處理辦法第12條分別定有明文。而道路交通異議案
    件，當事人非居住於處罰機關所在之鄉、鎮、市（包括縣轄
    市、省轄市及院轄市）者，但居住於受理聲明異議案件法院
    之管轄區域者，依本標準第2 條第1 款中之地方法院在途期
    間欄所載日數扣除在途期間；如當事人非居住於處罰機關所
    在之鄉、鎮、市（包括縣轄市、省轄市及院轄市）者，且未
    居住於受理聲明異議案件法院之管轄區域者，則依本標準第
    2 條第1 款中之地方法院在途期間欄所載日數，按其居住地
    地方法院管轄區域內之在途期間日數，再加受理聲明異議案
    件法院管轄區域之在途期間日數，扣除在途期間，法院訴訟
    當事人在途期間標準第4 條第1 款第2 目、第3 目亦規定甚
    明。此為交通異議事件之程序規定，為聲明異議之合法要件
    ，是受處分人聲明異議，自須合於此項程序規定，法院始得
    受理並為實質上審查。再，交通事件規定之期間，準用刑事
    訴訟法第65條規定，其計算，依民法規定。末按交通法庭認
    聲明異議不合法律上之程式或其異議權已經喪失者，應以裁
    定駁回之，道路交通管理處罰條例第89條後段授權訂立之道
    路交通案件處理辦法第18條前段亦有明定。故受處分人自應
    於上揭規定之期間內向法院聲明異議，倘受處分人逾期異議
    ，即於法不合，法院自應裁定駁回。
(三)、本件受處分人為警填單舉發其於96年8 月30日21時6 分許，
    駕駛車號：OXT－636號普通重機車，行經臺北縣板橋市○○
    路○ 段28巷4 弄口，有「酒後駕車（經測定值0.94mg/l）」
    之違規，嗣經原處分機關於96年9 月12日，依據行為時之道
    路交通管理處罰條例第35條第1 項第1 款規定，作成板監裁
    字裁41－C00000000 號裁決書，裁處異議人罰鍰4 萬5 千元
    ，並吊扣駕駛執照12個月，施以道安講習，同日交付受處分
    人本人簽名收受以為送達，受處分人亦於96年10月23日繳納
    上開罰鍰結案，有該舉發單（通知聯）、裁決書、送達證書
    與交通部公路總局96年10月23日自行收納款項收據各1 件均
    在卷可稽。至異議人接悉如上裁罰後，遲至98年5 月18日始
    向原處分機關提出不服陳述，再於98年6 月16日向原處分機
    關提出聲明異議狀，此有該等「交通違規案件陳述書」、「
    聲明異議狀」暨其上所示原處分機關蓋用日期戳記附卷足考
    ，則縱然採取有利於受處分人之認定，而以其在98年5 月18
    日所提出之「交通違規案件陳述書」實質上視為向本院所為
    之「聲明異議」，惟該日距其收受原裁決處分（96年9 月12
    日），亦已近1 年8 月之久，依前開規定，受處分人顯已逾
    法定聲明異議期間而喪失異議權，甚明。揆諸旨揭說明，受
    處分人就原處分機關所為之96年9 月12日板監裁字裁41－C0
    0000000 號裁決，向本院提出聲明異議，為不合法，應予駁
    回。
據上論斷，應依道路交通案件處理辦法第18條，裁定如主文。
中    華    民    國    98    年    6     月    25    日
                        交通法庭法  官  黎錦福
上列正本證明與原本無異。
如不服本裁定，應於裁定送達後5 日內敘明抗告理由，向本院提
出抗告狀。
                                書記官  蔡麗春
中    華    民    國    98    年    6     月    25    日


司法院資訊處製作；財團法人民間司法改革基金會備份。
